【裁判字號】    97,抗,224
【裁判日期】    970619
【裁判案由】    確認保險金請求權不存在
【裁判全文】
臺灣高等法院民事裁定                   97年度抗字第224號
抗  告  人  華山產物保險股份有限公司
法定代理人  林明洋
代  理  人  林昇格律師
複代 理 人  李志成律師
上列抗告人與兆豐國際商業銀行股份有限公司間確認保險金請求
權不存在事件，對於中華民國96年12月27日臺灣臺北地方法院96
年度重訴字第1046號裁定提起抗告，本院裁定如下：
    主  文
抗告駁回。
抗告訴訟費用由抗告人負擔。
    理  由
一、按管轄權之有無，應依原告主張之事實，按諸法律關於管轄
    之規定而為認定，與其請求之是否成立無涉。
二、本件抗告人以相對人為被告在原法院起訴主張：訴外人振安
    公司向抗告人投保商業火災保險（以下簡稱系爭保險）。嗣
    振安公司於96年1月8日發生火災，抗告人本應賠償振安公司
    ，惟振安公司之債權銀行即相對人兆豐國際商業銀行股份有
    限公司（以下簡稱兆豐銀行）依保單條款抵押權人優先條款
    批單第1條及第3條約定主張其就系爭保險金有優先受償之權
    ，並向抗告人請求給付前揭保險金。惟振安公司於災損發生
    後，已將其對抗告人保險金請求權讓與國勝興實業股份有限
    公司、正在機械工業股份有限公司 (以下簡稱國勝公司、正
    在公司)，致抗告人產生給付對象爭議。爰請求確認相對人
    就振安公司於96年1月8日火災事故得向抗告人請求保險金，
    其請求權及優先受償權不存在。
三、查，兆豐銀行主張其就系爭保險金有優先受償之權利，惟為
    抗告人所否認並提起本訴，則本件自應由抗告人起訴時之被
    告即相對人兆豐銀行主營業所在地台北市中正區○○○路○
    段123號，定原法院為管轄法院。抗告人雖以依系爭保險契
    約基本條款第38條合意管轄及抵押權附加條款第1條約定，
    本件保險標的乃振安公司高雄市○○路40號房屋，故本件應
    由台灣高雄地方法院管轄（以下簡稱高雄地院）云云。惟該
    合意管轄、抵押權附加條款係抗告人與振安公司之約定，兆
    豐銀行並非契約之當事人，而僅爭執其對抗告人有系爭保險
    金債權或優先受償權，則抗告人與兆豐銀行並無合意管轄之
    約定存在，且依抗告人之主張，振安公司並未將系爭保險金
    債權讓與兆豐銀行，即兆豐銀行亦非系爭保險金債權之一般
    繼受人，則前開合意管轄約定之拘束力自不及於兆豐銀行。
    至抗告人主張振安公司及修復廠商國勝公司、正在公司與抗
    告人間請求給付保險金訴訟，現繫屬於高雄地院，且抗告人
    已對兆豐銀行為訴訟告知云云，核與本件定管轄之事由無涉
    ，抗告人據以請求本件應由高雄地院管轄，無足可取。原法
    院原裁定將本件移送高雄地院管轄，俟經兆豐銀行抗告後，
    乃撤銷原移轉管轄裁定，要無不合，抗告意旨指摘撤銷裁定
    不當，請求廢棄，為無理由，應予駁回。
四、據上論結：本件抗告為無理由，爰裁定如主文。
中    華    民    國    97    年      6  月    19    日
                    民事第十一庭
                        審判長法  官  鄭雅萍
                              法  官  詹文馨
                              法  官  蘇芹英
正本係照原本作成。
本裁定除以適用法規顯有錯誤為理由，並經本院許可外，不得再
抗告。如提起再抗告，應於收受後10日內委任律師為訴訟代理人
向本院提出再抗告狀。並繳納再抗告費新台幣１千元。
中    華    民    國    97    年    6     月    19    日
                              書記官  林初枝


司法院資訊處製作；財團法人民間司法改革基金會備份。
